【裁判字號】    98,消債更,288
【裁判日期】    980527
【裁判案由】    聲請更生程序
【裁判全文】
臺灣高雄地方法院民事裁定           98年度消債更字第288號
聲  請  人  甲○○原名林曉倩.
上列當事人因消費者債務清理事件聲請更生，本院裁定如下：
    主  文
聲請駁回。
聲請費用新台幣壹仟元由聲請人負擔。
    理  由
一、聲請意旨略以：聲請人即債務人負債總額達新臺幣（下同）
    2,451,010 元，嗣依中華民國銀行公會會員辦理消費金融案
    件無擔保債務協商機制，與債權人台新國際商業銀行（下稱
    台新銀行）等10家金融機構就其積欠之無擔保債務達成分期
    還款協議，約定自民國（下同）95年6 月起，以分120 期，
    利率0%，每月10日還款17,289元之方式償債。而聲請人原任
    職中旋旅行社月薪22,000元，用以清償協商款後，每月僅餘
    4,711 元，已明顯不足維持生活，而需靠男友黃建誠資助，
    後因雙方分手，且每月需分攤2,000 元房租，故不得已於96
    年5 月毀諾，目前改從事販賣檳榔月薪20,000元，而有不可
    歸責之事由致履行顯有重大困難。又其所積欠無擔保債務或
    無優先權之債務總額未逾12,000,000元，復未經法院裁定開
    始清算程序或宣告破產，爰向本院聲請更生等語。
二、按債務人不能清償債務或有不能清償之虞者，得依本條例所
    定更生或清算程序，清理其債務，消債條例第3 條定有明文
    。蓋經濟上陷於困境之消費者，若任其於惡性循環之債務窘
    境中自生自滅，其將衍生嚴重之社會問題，致難以維持安定
    之社會經濟秩序，故有予之分別情形依更生或清算之程序清
    理其債務之必要，藉以妥適調整其與各相關債權人等間之權
    利義務關係，以謀求消費者經濟生活之更生機會，從而健全
    社會經濟發展。是以不論債務人於本條例施行前是否曾參與
    銀行公會無擔保債務協商機制，債務人一旦按本條例聲請更
    生或清算，均以債務人已達不能清償債務或有不能清償之虞
    為必要。再者，依消債條例第151 條第1 項、第5 項規定，
    係採「協商前置主義」，而債務人於協商程序中，自應本於
    個人財產及收支狀況，依最大誠信原則，商討解決方案，如
    債務人如與金融機構協商成立者，自應本於誠信履行協商方
    案，非有不可歸責與己之事由，尚不得為更生或清算之聲請
    。如經法院審酌確有不可歸責於己之情事而毀諾，則應繼續
    審理上開條文所謂「不能清償或有不能清償之虞」，允宜綜
    衡債務人全部收支及財產狀況，評估是否已不能維持符合人
    性尊嚴之最基本生活條件，如曾有協商方案，其條件是否確
    實不能達到上開基本之要求等，為其判斷之準據。
三、聲請人前因積欠台新銀行等債權人計2,451,010 元債務，而
    於95年5 月26日依協商機制與債權人達成分期還款協議，同
    意自96年5 月起，分100 期，利率0%，每月10日清償17,289
    元方式償還，自96年5 月起即未再依協議繼續履行分期償還
    等情，有聲請人提出之債權人清冊、財團法人金融聯合徵信
    中心當事人信用報告、消費金融案件無擔保債務協商申請書
    、同意書、債務協商通過通知函、消費金融無擔保債務協商
    案件申請人財務資料表、最大債權人台新銀行提出之債務協
    商協議書、還款計畫表等附卷可參商毀諾通知函各1 份等附
    卷可稽（詳卷第28至54頁）應認為真實。
四、惟依前揭條文之規定及說明，應有不能清償債務或有不能清
    償之虞，法院始須准之進行更生或清算，然查：
(一)聲請人名下無財產，有財政部財產歸屬資料清單附卷可稽（
    28頁），又聲請人雖主張需扶養兩位妹妹，惟聲請人尚有父
    母，其對妹妹扶養義務順序顯在父母之後，又未能舉證先順
    位扶養義務人不能扶養，主張應負擔妹妹生活費用即非可採
    。次查聲請人陳稱其因工作住於高雄市，而聲請人既已債務
    高築陷於經濟困難，則除特殊必要情形外，自應撙節支出，
    本院參諸聲請人自承每月開銷約8,512 元（第68頁），認聲
    請人主張其每月基本生活開銷於8,512 元內，核屬必要；超
    過部分即非必要。則不論以協商時之月薪22000 元或嗣後主
    張之月薪20000 元，用以清償每月應清償之協商款，分別僅
    剩4000餘元或2000餘元，均顯不能維持基本生活開支，是其
    主張不可歸責之事由，致履行顯有重大困難，即屬可信。
(二)次查聲請人主張目前月薪為20,000元，而聲請人為72年4 月
    26日生，年方26歲，正值工作能力之高峰，衡之常情其薪資
    收入當隨工作經驗之累積而增加，以聲請人20,000元用以清
    償8,512 元後，聲請人每月尚有11,488元，此為其自承（68
    頁），可供清償債務，堪予認定。
(三)查聲請人積欠之債務為2,451,010 元，如按月以11,488元清
    償債務雖約213 個月（18年）後方可清償完畢，然以其年方
    26歲，清償完畢時距勞工法定退休年齡65歲尚有20餘年之久
    。況以其身心狀態及薪資可期待往上增加之情況，聲請人如
    全力衝刺工作，更可縮短償債期間，應認聲請人並無不能清
    償債務或有不能清償之虞等情事，依首揭說明，自應駁回其
    更生之聲請。
四、依消費者債務清理條例第8 條、第151 條第5 項、第15條，
    民事訴訟法第78條，裁定如主文。
中    華    民    國    98    年    5     月    27    日
                  民事第一庭   法   官  黃國川
正本係照原本作成。
本件不得抗告。
中    華    民    國    98    年    5     月    27    日
                                書記官  林芊蕙


司法院資訊處製作；財團法人民間司法改革基金會備份。
